臺灣高等法院高雄分院刑事附帶民事訴訟判決
111年度附民字第73號
原      告  AV000-A109199  （真實姓名及住所詳卷）
訴訟代理人  李淑欣律師（法扶律師）
被      告  蘇超群  
訴訟代理人  黃泰翔律師
上列被告因妨害性自主案件（110年度侵上訴字第62號），原告
提起附帶民事訴訟，請求損害賠償，本院判決如下：
  　主  文
被告應給付原告新臺幣貳拾伍萬元，及自民國一一一年五月十四
日起至清償日止，按週年利率百分之五計算之利息。
原告其餘之訴及假執行之聲請均駁回。
    事實及理由
一、程序方面：按行政機關、司法機關及軍法機關所製作必須公
    示之文書，不得揭露（性侵害犯罪）被害人之姓名、出生年
    月日、住居所及其他足資識別（性侵害犯罪）被害人身分之
    資訊，性侵害犯罪防治法第2條第1項、第12條第2項定有明
    文。又裁判及其他必須公示之文書，不得揭露足以識別被害
    人身分之資訊。如確有記載之必要，得僅記載其姓氏、性別
    或以使用代號之方式行之。法院依前項規定使用代號者，並
    應作成該代號與被害人姓名對照表附卷，法院辦理性侵害犯
    罪案件應行注意事項第3點亦有明文。查原告即代號AV000-A
    109199（下稱原告），主張被告所涉之侵權行為事實，乃係
    犯強制性交罪，而原告為性侵害犯罪之被害人，依上開規定
    ，本院自不得揭露原告之真實姓名及住所等足以識別性侵害
    犯罪被害人身分之資訊，是本判決爰將原告之姓名以代號標
    記，真實姓名、住址則詳卷，合先敘明。
二、原告主張：被告為原告表妹（代號AV000-A109199B，真實姓
    名、年籍詳卷，下稱B女）之友人，雙方透過B女介紹而認識
    。民國109年6月12日下午，被告和B女相約至原告位在高雄
    市三民區（地址詳卷）之租屋處見面，共同送件保險資料，
    送件完返回上址樓下時，因B女尚需前往他處洽事，B女乃將
    該處之磁卡交與被告，讓被告先自行上樓。詎被告進入原告
    住處後，見原告僅著連身睡衣、未穿內衣褲，坐在客廳沙發
    前，竟基於強制性交之犯意，未徵得原告之同意，即強行撫
    摸原告之胸部，強拉原告坐在其生殖器上，以其生殖器摩擦
    原告之生殖器，再強壓原告之頭部至其生殖器，以其生殖器
    插入原告口腔，接著以手撫摸原告之下體，以此違反原告意
    願之方式強制性交得逞。此經臺灣高雄地方法院以110年度
    侵訴字第9號判決被告有期徒刑3年2月在案。且原告本就患
    有雙極性精神障礙疾患，因被告本件犯行而病況加劇。且經
    醫師診斷後，原告亦出現創傷後壓力症候群等症狀。被告為
    本件犯行時，已是成年人，思慮成熟，對法律不能諉為不知
    ，然被告竟為逞一時獸慾，對原告為強制性交之惡行，事後
    更毫無悔意，辯稱原告是自願與其發生性關係，更污衊原告
    設局仙人跳，且於漫長之司法審理程序中，原告必須一再碰
    觸不堪之回憶，令原告遭受二度傷害。是被告之行為造成原
    告精神上之極大痛苦，迄今未能復原，原告自得依民法第18
    4條第1項、第195條第1項之規定，請求：㈠被告應給付原告
    新台幣（下同）捌拾萬元及自起訴狀繕本送達翌日起至清償
    日止，按年息百分之五計算之利息。㈡訴訟費用由被告負擔
    。㈢原告願供擔保請准宣告假執行。
三、被告則以：被告並無侵權行為之事實存在，原告之請求無理
    由。縱原告請求有理由，請求金額過高，請審酌被告之財力
    及經濟情況等語資為抗辯，並求為判決：㈠原告之訴駁回；㈡
    訴訟費用由原告負擔。
四、得心證之理由：
  ㈠按附帶民事訴訟之判決，應以刑事訴訟判決所認定之事實 為
    據，刑事訴訟法第500條前段定有明文。經查，被告確有對
    原告為強制性交犯行之事實，業經臺灣高雄地方法院以110
    年度侵訴字第9號刑事判處罪刑，並經本院駁回被告之上訴
    在案，有該刑事判決為憑。原告前揭主張，自堪信為真實。
  ㈡按因故意或過失，不法侵害他人之權利者，負損害賠償責 任
    。不法侵害他人之身體、健康、名譽、自由、信用、隱私、
    貞操，或不法侵害其他人格法益而情節重大者，被害人雖非
    財產上之損害，亦得請求賠償相當之金額，民法第184條第1
    項前段、第195條第1項前段分別定有明文。查，本件當事人
    間原為朋友關係，被告為滿足個人私慾，竟以強暴之手段，
    對原告為強制性交行為，嚴重戕害原告之身心健康，自屬侵
    害原告性自主決定權之人格法益。揆諸前揭法條規定，原告
    自得請求被告賠償其精神上所受之損害。原告依上開規定，
    請求被告賠償其精神慰撫金，洵屬有據。
  ㈢按不法侵害他人之身體、健康、名譽、自由、信用、隱 私、
    貞操，或不法侵害其他人格法益而情節重大者，被害雖非財
    產上之損害，亦得請求賠償相當之金額，民法第195條第1項
    前段定有明文。又精神慰撫金之多寡，應斟酌雙方之身分、
    地位、資力與加害程度，及其他各種情形核定相當之數額，
    該金額是否相當，自應依實際加害情形與被害人所受之痛苦
    及雙方之身分、地位、經濟狀況等關係決定之。本院審酌被
    告僅為滿足個人性慾，對原告為本件強制性交之行為，嚴重
    戕害原告之身心。而原告遭強制性交之記憶，已在心理上留
    下無可抹滅之陰影，並形成壓力，無法排解。原告精神所受
    痛苦莫名、產生自我貶低及自我封閉情緒，均與本事件有重
    大關連。被告於本院審理中，自承其為高中肄業，患有思覺
    失調症，案發前在家族經營之公司幫忙，目前因疫情失業中
    ，名下有BMW汽車、路華汽車各1輛。原告為五專畢業，曾擔
    任會計、賣過衣服，月薪約2萬4千元，目前無業，名下沒有
    財產等情（見附民卷第32頁）。本院復調閱兩造之財產相關
    資料（見附民卷第35至46頁），並斟酌兩造收入及名下財產
    等狀況，及兩造之身分、地位、教育程度、經濟能力、被告
    加害之程度、原告所受精神痛苦之程度等一切情狀，認原告
    請求被告賠償非財產上之損害即精神慰撫金25萬元尚屬適當
    ，逾此部分之請求，則為無理由，應予駁回。
五、綜上，原告本於侵權行為之法律關係，請求被告給付25萬元
    之精神慰撫金及自111年5月14日（即起訴狀繕本合法送達被
    告之翌日，見附民卷第15頁）起至清償日止之法定遲延利息
    部分，為有理由，應予准許。逾此部分之請求，為無理由，
    應予駁回。
六、按刑事訴訟之第二審判決不得上訴於第三審法院者，對於其
    附帶民事訴訟之第二審判決，得上訴於第三審法院。但應受
    民事訴訟法第466條之限制，又對於財產權訴訟之第二審判
    決，如因上訴所得受之利益，不逾100萬元（已調高為150萬
    元）者，不得上訴，刑事訴訟法第506條第1項、民事訴訟法
    第466條第1項定有明文。本件上訴所得受之利益，未逾150
    萬元，經本院判決後即告確定，自無聲請宣告假執行之實益
    ，本院亦無依民事訴訟法第389條第1項第5款規定，依職權
    酌定相當擔保金額宣告假執行之必要。至原告敗訴部分，其
    假執行之聲請，亦因訴之駁回而失所附麗，爰駁回其假執行
    之聲請。
七、本件事證已臻明確，兩造其餘攻擊方法及所提證據，均與本
    院心證之形成，不生影響，爰不再予以論述。
八、訴訟費用之負擔：原告提起本件刑事附帶民事訴訟，依刑事
    訴訟法第504條第2項規定，免繳納裁判費，其於審理期間，
    亦未滋生其他訴訟必要費用，並無訴訟費用負擔問題，附此
    敘明。
九、本件原告之訴為一部有理由，一部無理由，依刑事訴訟法第
     490條前段、第502條第1項、第2項，判決如主文。
中　　華　　民　　國　　111 　年　　8 　　月　　16　　日
                  刑事第二庭    審判長法  官  孫強
                                      法  官  鄭詠仁
                                      法  官  范惠瑩
以上正本證明與原本無異。
不得上訴。
中　　華　　民　　國　　111 　年　　8 　　月　　16　　日
                                      書記官  王居珉